臺灣新竹地方法院刑事判決　　　　　　　94年度簡上字第22號
上　訴　人　臺灣新竹地方法院檢察署檢察官
被　　　告　甲○○　男　54歲（民國○○年○月○○日生）
　　　　　　　　　　　15號之1
上列上訴人因公共危險案件，不服本院新竹簡易庭中華民國94年
2月18日94年度竹交簡字第181號簡易判決（聲請簡易判決處刑書
案號：94年度速偵字第235號）提起上訴，本院管轄第二審之合
議庭判決如左：
    主  文
上訴駁回。
    事實及理由
壹：程序事項
    被告經合法傳喚，無正當理由未到庭，本院認得不待被告到
    庭陳述，逕行判決。
貳：實體事項
一、本案經本院合議庭審理結果，認本院第一審判決認事用法及
    量刑均無不當，應予維持。原審判決書所載之事實、證據及
    理由均與本庭所認定者相同，茲引用之（如附件）。
二、上訴人上訴意旨略以：酒後駕車為造成大量車禍死亡之主要
    原因，造成寡婦孤兒之破裂家庭，對其家人或受害者何其無
    辜，故有必要對犯罪者予以相當之警惕、懲罰，以免再犯，
    為使因酒後駕車引起公共危險之行為人能受有相當之警惕，
    而有效防止其再犯，應有實際之處罰，若判處有期徒刑、拘
    役而宣告緩刑者，宜再對被告為保護管束，時時對其監督，
    俾有效防止其再犯，維護其個人及大眾生命，此亦為執法者
    之責任，且臺灣新竹地方法院類此案件，多係處以罰金，而
    未宣告緩刑，對於情節類似之案件，法院之判決，宜具有相
    當之一致性，以免使情節類似之案件而有相異之刑罰，造成
    不公平之現象，案件情節相類似，而法院判決顯然不一致時
    ，亦違背罪刑法定主義給予人民之一種預測權利，又相類似
    之情節案件，法院判決處刑嚴寬有異時，使人民對於所受之
    刑罰繫於運氣之好壞，雖依實際經驗，不同法院，甚或同一
    法院之法官間，對於情節相類似之案件所決定之刑罰，常有
    不一致之情形，此不僅我國如此，如法制進步之歐美諸國亦
    然，然酒醉駕車案件情節單純，應可有相當之一致性之量刑
    ，以確保刑罰之公平，故請撤銷原判決，不對被告宣告緩刑
    ，或處以自由刑同時宣告緩刑，並於緩刑期內付保護管束。
三、惟本院認依左列理由，認上訴並無理由：
（一）量刑之輕重及緩刑之宣告，係事實審法院得依職權自由裁
      量之事項，茍已斟酌刑法第57條各款所列情狀而未逾越法
      定刑度，則不得遽指為違法；又刑罰之量定屬法院自由裁
      量之職權行使，但仍應審酌刑法第57條所列各款事由及一
      切情狀，為酌量輕重之標準，並非漫無限制，在同一犯罪
      事實與情節，如別無其他加重或減輕之原因，下級法院量
      定之刑，亦無過重或失輕之不當情形，則上級法院對於下
      級法院之職權行使，原則上應予尊重，最高法院72年度臺
      上字第6696號判例、85年度臺上字第2446號裁判闡釋甚明
      。是法律賦予審判者自由裁量權，雖此項裁量權之行使，
      並非得以任意或自由為之，仍應受一般法律原則之拘束、
      符合法律授權之目的，並受法律秩序之理念、法律感情及
      慣例所規範，亦即法官量刑權固為受法律拘束之裁量原則
      ，但其內涵、表現仍將因各法官的理念、價值觀、法學教
      育背景不同而有異，是以自由裁量的界限實難有客觀的解
      答，端賴法官於個案審判時，依個案事由加以審酌，倘無
      裁量濫用情事，要難謂其有不當之處，合先敘明。
（二）本件被告涉犯刑法第185條之3服用酒類不能安全駕駛動力
      交通工具而駕駛之公共危險罪，係屬法定刑1年以下有期
      徒刑、拘役或3萬元以下罰金之罪，原審之量刑並未逾越
      法定刑的範圍而為刑罰之諭知，又本件被告雖曾於64年間
      因妨害風化罪經判處有期徒刑1年3月減為有期徒刑7月15
      日，並於65年4月11日執行完畢，然本件被告係於刑之執
      行完畢將近30年後再犯本件之罪，被告於此段時間中並未
      再為其他犯行等情，有臺灣高等法院被告全國前案紀錄表
      1份在卷足參，且被告為警查獲之際呼氣所含酒精濃度雖
      逾每公升0．56毫克，惟係因騎乘重型機車未戴安全帽，
      並對員警指揮及交通號誌反應遲緩而經查獲，惡性尚非重
      大，而被告犯後於警訊及偵查中均坦承犯行，並於呼氣酒
      精濃度檢測單上簽名、捺指紋、顯有悔意，且被告尚未因
      酒後駕車肇事致人死傷，原審基此考量而量處被告拘役30
      日，並諭知如易科罰金之折算標準，且予緩刑之宣告，尚
      難謂有裁量權濫用之違法或不當。
（三）又酒後駕車係因飲酒導致其判斷力及操控能力均不足，故
      而推定易肇事，而以刑罰加以規範，此係對違背一定義務
      之行為加以處罰，公訴人上訴意旨雖認酒後駕車為造成大
      量車禍死亡之原因，然並未提出實際之統計數字，證明造
      成重大死亡車禍事故確係由酒後駕車所導致，故公訴人以
      此推認被告犯行有嚴加處罰必要，尚有速斷之嫌。況刑罰
      之量處有其個別差異性存在，本件被告雖涉犯刑法第185
      條之3之罪，其所為對飲酒後不開車義務有違反，而除行
      政罰外，尚需以刑事罰加以處罰，然實際上被告之行為除
      對其自身外，尚未對他人或公眾造成實質損害，且原審既
      已依被告犯行之可責性、惡性及犯後態度等一切情狀予以
      評量後科處拘役之刑罰，自屬對其不法行為之評價，尚非
      得認被告實際未受處罰。
（四）又對被告所科處之刑罰是否得予以緩刑之宣告，或為其他
      保安處分，法院就與此相類似案件，均係依個別情狀而量
      處，或科處罰金、拘役，甚或有期徒刑均有之，是否緩刑
      ，緩刑後是否再付保護管束，亦均依個別狀況由法官依犯
      罪情狀，審酌刑法第57條規定而量處適當之刑罰，尚無不
      問個別狀況而量處相同刑度之情形，況刑法規定之刑度即
      有一定之範圍，由法官針對個別狀況而對犯罪行為人予以
      最適切之裁量，對同一犯行不問個別狀況僅得予一定之刑
      罰，於憲法層次上容有爭議，且亦不符合現代教育刑之法
      治思潮，憑實而論，不論涉犯罪名為何，每一犯罪行為均
      係單純之事實行為，情節是否單純或複雜，則視個別狀況
      而不同，相同之酒醉駕車，亦可能涉及測量工具之準確度
      、行為人行為之情狀、甚或造成之危害性不同，行為人個
      人之事項等而有不同之單純度或複雜性，故而純以案件類
      型判斷單純度恐偏狹隘，亦無法對個別之犯罪行為人給予
      適度之教育，有違現代法治思維。
（五）至於對判決結果之期待權，當然係視其個別狀況而有不同
      ，尚非可以同樣涉犯刑法第185條之3之規定，一律定以相
      同之刑度，對一定行為給予相同評價，此於行政法規上已
      有之，蓋被告涉犯前開法條，同時亦已依行政程序裁罰，
      此裁罰則任何人均係相同，此係為達統治權而一律給予相
      同處遇之行政罰，然而刑事罰則是注重個別狀況，刑事法
      律既係針對個別行為人之不同而給予特別處遇，本件原審
      依被告之行為情狀，認量處拘役並給予緩刑宣告，且不需
      於緩刑期內付保護管束最適當，本院又查無其他足資加重
      所科被告刑度之事由，從而應認原審量刑尚無違誤。
（六）綜上，原審判決以被告係犯刑法第185條之3公共危險罪，
      諭知如前所示之刑，認事用法並無違誤，所量刑度亦稱妥
      適，上訴人指摘本件量刑過輕，未慮及個案量刑事由，其
      上訴尚非有據，應予駁回。
據上論斷，應依刑事訴訟法第455條之1第1項、第3項、第373 條
、第368條、第371條，判決如主文。
中　　華　　民　　國　　94　　年　　5    月　   30    日
                    刑事第四庭審判長法  官  王紋瑩
                                    法  官  馮俊郎
                                    法  官  蔡欣怡
以上正本證明與原本無異。
不得上訴。
中　　華　　民　　國　　94　　年　　6 　　月　　1 　　日
                                    書記官  馮玉玲
附件
臺灣新竹地方法院刑事簡易判決　　　94年度竹交簡字第181號
聲　請　人　臺灣新竹地方法院檢察署檢察官
被　　　告　甲○○　男　54歲（民國○○年○月○○日生）
　　　　　　　　　　身分證統一編號：Ｚ000000000號
　　　　　　　　　　住臺北縣瑞芳鎮○○里○○鄰○○○路86巷
　　　　　　　　　　　15號之1
上列被告因公共危險案件，經檢察官聲請以簡易判決處刑（94年
度速偵字第235號），本院判決如下：
    主  文
甲○○服用酒類，不能安全駕駛動力交通工具而駕駛，處拘役
拾日，如易科罰金，以佰元折算壹日，緩刑貳年。
    事實及理由
一、本件犯罪事實：甲○○明知飲酒後駕車將導致其注意能力減
    低、反應能力變慢，在此時仍駕車行駛於馬路上，隨時有致
    他人於死、傷之危險，且道路交通管理處罰條例定有於飲酒
    後呼氣之酒精濃度達每公升空氣含0.25毫克時即不得駕車之
    規定，竟仍在民國94年1月21日下午6時許之酒後（未達心神
    喪失或精神耗弱之程度）不能安全駕駛動力交通工具之狀況
    下，猶駕駛車號ＭＸＦ─八二六號（聲請書誤載為：ＸＦ─
    八二六號）重型機車行駛於道路，甫上路，因未戴安全帽且
    對於員警指揮及交通號誌反應遲緩，遂於同日下午6時12分
    許，在新竹市○○○路260號前為執勤之員警攔下，經以酒
    精測試器當場測試其呼氣之酒精濃度，達每公升空氣含0.56
    毫克之濃度而得悉上情。
二、證據：
（一）被告甲○○於偵查中之自白，
（二）酒精濃度測試單、酒醉駕車違反刑法第一百八十五條之三
      案件觀察紀錄表、汽車駕駛人酒後生理協調平衡檢測紀錄
      表等各一份在卷可憑。按酒精濃度呼氣已達每公升0.55毫
      克時，肇事率為一般正常人之十倍，認已達不能安全駕駛
      之標準，有法務部88年5月18日所發之法八八檢字第００
      一六六九號函及其所附之88年5月10日會議紀錄足參，而
      被告呼氣酒精濃度達每公升0.56毫克，在用筆在兩個同心
      圓之間的0.5公分環狀帶內，畫另一個圓之測試中，畫圓
      圈有顫抖情形，此有汽機車駕駛人酒後生理協調平衡檢測
      紀錄表在卷足參；另於駕駛過程，對於員警指揮及交通號
      誌無反應或遲緩，駕駛判斷力顯然欠佳，亦有刑法第一百
      八十五條之三案件測試觀察紀錄表在卷可證，堪認被告顯
      有不能安全駕駛動力交通工具之危險甚明。
三、依刑事訴訟法第449條第1項，刑法第185條之3、第41條第1
    項前段、第74條第2款，罰金罰鍰提高標準條例第2條，逕以
    簡易判決處如主文所示之刑。
如不服本判決，得自收受送達之日起10日內，向本院提起上訴。
中　　華　　民　　國　　94　　年　　2 　　月　　18　　日
                        新竹簡易庭  法　官  遲中慧
右正本證明與原本無異。
中　　華　　民　　國　　94　　年　　2 　　月　　18　　日
                                    書記官  江靜玲
附錄本案論罪科刑法條全文：
刑法第185條之3
服用毒品、麻醉藥品、酒類或其他相類之物，不能安全駕駛動力
交通工具而駕駛者，處一年以下有期徒刑、拘役或三萬元以下罰
金。
